臺灣高雄地方法院刑事判決　　　　　　　　　　　　　八十八年度訴字第四五六號
　　公　訴　人　臺灣高雄地方法院檢察署檢察官
　　被　　　告　甲○○
　　　　　　　　丙○○
　　　　　　　　己○○
　　右三人共同
　　選任辯護人　林慶雲　律師
　　　　　　　　楊靖儀
　　　　　　　　許瑜容　律師
　　被　　　告　辛○○
　　右　一　人
　　選任辯護人　楊靖儀
　　選任辯護人　江雍正
　　　　　　　　陳慧錚
右列被告因偽造文書等案件，經檢察官提起公訴（八十七年度偵字第一五五六九號）
，本院判決如左：
    主  文
甲○○、丙○○、辛○○、己○○均無罪。
    理  由
一、公訴意旨略以：被告甲○○與告訴人丁○○原為舊識，財力雄厚。緣丁○○在高
    雄縣鳳山市○○○路一三六巷五二號所經營之金冠環保工程股份有限公司（以下
    簡稱金冠環保公司）因處理廢輪胎、廢橡膠等資源回收，欠缺工廠及資金，思欲
    增資，乃將增資合作事宜與甲○○研商，雙方於八十四年三月一日達成合作協議
    ，由甲○○提供工廠及百分之七十之資金。詎雙方合作後，甲○○即以辦理公司
    增資登記方便，向丁○○取得印鑑章，即有計畫加以排擠，明知並無得丁○○之
    同意，亦無召集股東會，竟偽造丁○○擔任主席，選任丙○○、辛○○、己○○
    為董事，其本人為監察人之八十四年四月二十三日十時之金冠環保公司增資後股
    東臨時會議記錄，蓋用丁○○前所交付之印章於其上，持以向主管機關申請變更
    登記，使不知情之公務員據以登載在職務上所掌之公文書上，致足生損害於丁○○。其後雙方交惡，明知其本人與丙○○、辛○○、己○○等人均係受該公司委
    任處理事務之人，竟均意圖損害金冠環保公司之利益，四人基於共同之犯意，於
    八十六年九月二十四日，向主管機關辦理該公司停業一年，致足生損害於該公司
    ，因認被告甲○○等四人均係犯刑法第三百四十二條第一項之背信罪嫌；被告甲○○另犯刑法第二百十六條、第二百十條之行使偽造私文書罪嫌。
二、公訴意旨認被告甲○○等四人均係犯刑法第三百四十二條第一項之背信罪嫌；被
    告甲○○另犯刑法第二百十六條、第二百十條之行使偽造私文書罪嫌，無非係以
    告訴人丁○○之指述，及金冠環保公司八十四年四月二十三日增資臨時股東會議
    事錄、金冠環保公司董事監察人名單、停業申請書及高雄市政府建設局八十六年
    九月二十五日高市建設二字第 08607165100號函各一份附卷可佐，並認被告甲○○於偵訊時辯稱不知有該議事錄，何以其能變更本身為公司監察人？另被告辛○○、丙○○、己○○均是該公司董事，苟被告甲○○未得其三人同意，焉可能隨
    意將公司辦理停業等情為其主要論據。然訊據被告甲○○、丙○○、辛○○、己○○四人均堅詞否認有上述犯行，被告甲○○辯稱：我們在八十四年四月二十一
    日有開股東會議，因為丁○○在八十二年有退票紀錄，他自己表示他的債信不好
    ，我們想說公司以後還要去跟銀行借錢，所以他才主動說他不做董監事，在那次
    會議中才決定由丙○○、己○○、辛○○擔任董事，我擔任監察人；另金冠環保
    公司自雙方合作後，因丁○○一直未辦理事業廢棄物操作許可證，該公司均未開
    始營業，為免公司持續虧損，才辦理公司停業登記等語。被告丙○○辯稱：他僅
    是掛名之董事長，並沒有實際負責公司業務之執行，因金冠環保公司一直都沒有
    營業，才申請停業等語；被告己○○、辛○○亦一致辯稱：因金冠環保公司一直
    沒有在營運，所以申請停業等語。
三、經查：
  (一)公訴意旨所指「金冠環保公司八十四年四月二十三日增資後臨時股東會議事錄」
    中日期「四月二十三日」之「三」字原打印字跡係「二」字，後經竄改增添筆畫
    後變為「三」字等情，業經法務部調查局鑑定無誤，有該局九十年五月十日 (八
    十九)陸 (二)字第90028380號鑑定通知書乙紙附卷可稽，參酌金冠環保公司於八
    十四年四月二十四日申請變更登記時，經臺灣省政府建設廳函請補正之事項中有
    「所開增資後股東會及董事會日期與所附登記事項卡任期不符，請一併補正」之
    記載，及該次申請變更登記所附登記事項卡上所載董事、監察人之任期起算日為
    「八十四年四月二十三日」等情，足以證明上述臨時股東會議事錄中「一、時間
    」項下原是記載「八十四年四月二十二日」，因與登記事項卡所載董監事任期起
    算日「八十四年四月二十三日」不符，經通知補正後，始將其中「二十二日」增
    添筆畫竄改為「二十三日」，至堪認定，先此敘明。
  (二)告訴人丁○○一再指稱：前述臨時股東會議事錄上有關「丁○○」之印文雖是真
    正，但並非他本人所蓋印等語，經查：告訴人丁○○於偵訊時供述：「八十四年
    一月二十五日環保署財團法人廢輪胎處理基金會准金冠公司處理廢輪胎後，我就
    將印章交給甲○○」之語（見八十七年七月二十七日偵訊筆錄），之後於本院歷
    次審理中則先後陳稱：「印章及股東名冊我都交給甲○○，在簽約後即八十四年
    三月一日以後某星期內，甲○○找一位小姐和我去前任會計師將資料（包括文件
    及以前公司章程、印章）拿來給甲○○，因甲○○說要增資」（見本院九十年四
    月十一日審判筆錄）、「我在三月一日就把所有公司印章交給甲○○，之後他們
    如何處理，我不知道」（見本院九十一年一月十六日審判筆錄）、「我在三月二
十五日將有關印章都交給甲○○去處理」（見本院九十一年五月八日審判筆錄）
    ，告訴人丁○○就關於印章何時交付予被告甲○○乙情，前後供述已然不符，且
    被告甲○○對於丁○○有交付印章乙事自始均加以否認，所以丁○○所為曾將印
    章交給甲○○之陳述是否可信，已有疑問。另據證人乙○○證述：「我們去會計
    師那邊拿帳冊、發票，包括欠東北一萬多元的費用，那時候還是用我的支票先代
    付的......但沒有拿印章，拿印章是發票章，一般申報要用的，公司章也沒拿」
    （見本院九十年四月十一日審判筆錄）、「我拿回的資料如我今天提出的文件，
    同時有附會計師酬勞，購票證是購買發票，股東名冊是之前的」（見本院九十一
    年三月六日訊問筆錄）等語，而告訴人丁○○對於是日伊曾與證人乙○○前往前
    任會計師處拿取文件之事並未否認，佐以證人乙○○於九十一年三月六日庭訊時
    所提出之書證其上記載八十四年三月二十五日領回購票證、稅單、發票及公司章
    程、登記事項卡、股東名冊等情，證人乙○○前揭供述經核與事實相符，由此可
    以證明是日證人乙○○與告訴人丁○○前往金冠環保公司前所委託之會計師事務
    所所取回之物品中並無金冠環保公司及負責人丁○○之印鑑章，足可認定。綜上
    所述，告訴人丁○○所為曾將印章交給被告甲○○之陳述，因其前後供述情節不
    符，且無其他證據足以證明其供述與事實相符，自難採為不利於被告甲○○之證
    據。
  (三)據告訴人丁○○供述：「當時我交股東名冊給甲○○時要求佔監事、理事各一席
    ，但後來我向吳員要求股東名冊他就不給我了」（見八十七年七月二十七日偵訊
    筆錄）、「當時談的條件是我的部分有一席董事、監事，股東甲○○去找，金冠
    公司負責人變成他，但我後來只是股東而已，當時甲○○告訴我為方便增資，才
    將股東印鑑交給甲○○，但變更後就不拿給我了」（見八十七年十一月二十五日
    偵訊筆錄），證諸被告甲○○於偵訊時供述：「八十四年間大家先口頭約定好，
    當時沒有會議紀錄只是口頭約定，我任監察人，當時有丙○○、己○○、丁○○
    四人在場，辛○○當時尚未加入」；被告己○○供述：「（公司改組由丙○○任
    董事長？）是開會大家議定的，我們四人均有出席（按此次偵訊僅被告丙○○、
    己○○、甲○○及告訴人出庭）」；被告丙○○供述：「當時只是大家口頭談一
    談就推我出來，當時甲○○、己○○有在場，辛○○不在場，告訴人是否在場我
    忘了」（以上供述均見八十七年七月十七日偵訊筆錄），綜合前揭告訴人與被告
    之供述，足以證明雙方於被告甲○○同意出資合作後，確曾就董監事之人事進行
    商議，亦可認定。另依丁○○前揭所述：「... 但我後來只是股東而已... 」之
    語，佐以被告甲○○辯稱：「... 因為丁○○在八十二年有退票紀錄，他自己表
    示他的債信不好，我們想說公司以後還要去跟銀行借錢，所以他才主動說他不做
    董監事... 」之語，而告訴人丁○○於八十三年間確曾有退票並被列為拒絕往來
    戶之紀錄，此情已經本院函查屬實，有高雄市票據交換所九十一年二月二十六日
    高市票交業乙字第三四０號函所附退票記錄明細乙紙在卷可稽，由此可以證明被
    告甲○○辯稱：丁○○因有退票紀錄，所以主動放棄董監事之職務等情，尚非無
    據。否則，依告訴人丁○○於增資後共計百分之三十之出資比例，要取得至少一
    席董事之席位，並非難事，何以告訴人丁○○事後竟未即時對於伊未能取得董事
    或監察人席位乙事採取任何法律救濟手段或向被告提出質問。被告甲○○前揭辯
    解核與事實相符，應可憑信。綜上論述，足徵雙方於被告甲○○同意出資合作後
    ，確曾就董監事之人事進行商議，並達成告訴人丁○○不擔任董監事乙職之共識
    ，亦可認定。
  (四)據證人乙○○證稱：「金冠公司將會議紀錄傳真給我後，我按照內容用電腦打一
    遍，我記得是在禮拜五中午，丁○○和甲○○親自前來我辦公處所，說他們早上
    改選股東會，並且甲○○當場有交錢給丁○○，於是他們就在會議桌前蓋印。當
    時丁○○帶公司章及他個人的私章來，因為丁○○都自己保管自己的印章，他從
    未將印章委託給我，甲○○就蓋自己的私章」之語（見本院八十九年八月三日訊
    問筆錄），嗣後於本院九十一年三月六日審理時亦證述：「是丁○○和甲○○拿
    來蓋的」、「這些章是在那一天一起蓋的」、「這是那天他們來辦公室用印，吳
    先生順便給洪先生錢，... 我確信四月二十一日丁○○有在傳票上簽名，當天只
    有吳先生和洪先生在場」等語，證人乙○○就前揭金冠環保公司增資後臨時股東
    會議事錄上關於「甲○○」、「丁○○」之印文是被告甲○○及告訴人丁○○於
    八十四年四月二十一日一起到她辦公室用印乙事，前後供述始終如一，參酌證人
    庚○○證稱：「我之前受雇於乙○○時，曾經有過一次中午看過甲○○和洪先生
    一起來，好像要委託我們辦理事情，他們好像事先有和乙○○接洽過當時在場的
    有甲○○、洪先生、乙○○，因為他們在辦公室談，....當時甲○○有問洪先生
    有無帶印章，洪先生說有，我有看到他們用印的動作，但不曉得蓋印的文件是什
    麼文件。當天是我最後一天在乙○○那邊工作，是四月二十一日星期五。下一個
    禮拜一我就到金冠公司工作，因為那邊缺一個會計小姐，乙○○介紹我去」之語
    （見本院八十九年八月三日訊問筆錄），及卷附三紙現金支出傳票上均有告訴人
    丁○○親簽之簽名及「四月二十一日」之日期，此情亦經告訴人丁○○坦白承認
    ，足徵證人乙○○前揭證述各情，應與事實相符，自可採信。亦即依證人乙○○
    之證詞，足以證明前揭臨時股東會議事錄上「丁○○」之印文應是告訴人丁○○
    於八十四年四月二十一日所親自蓋印，至堪認定。
  (五)另卷附被告甲○○於九十一年元月三十日提出之外匯申請書，告訴人丁○○坦承
    左上角申請人名義是他寫的，但卻否認不是他去結匯的，印章也不對之語（見本
    院九十一年一月三十日審判筆錄），然經以肉眼比對結果，此外匯申請書上金冠
    環保公司及負責人「丁○○」之印文與該公司變更登記事項卡上之印文實屬相同
    ，告訴人丁○○既已坦承其上申報人部分是他所填載，卻單就印文部分未經詳視
    比對即加以否認其真正，已可證明其心之虛。再者，此次經證人乙○○申請辦理
    變更登記所應備具之有關文件中，尚有一份內載全體股東對於該次臨時股東會決
    無提出撤銷決議之訴訟之聲明書，而在該聲明書中有一股東「戊○○」之印文，
    據告訴人丁○○供稱：戊○○是我兒子，他的印章及名冊是我提供的之語（見本
    院九十一年五月八日審判筆錄），參酌前揭證人乙○○證述：此聲明書上所有股
    東之印文是與前述臨時股東會議事錄之印文同時蓋印的之語，更足以證明前揭臨
    時股東會議事錄關於「丁○○」之印文確是告訴人於八十四年四月二十一日所親
    自蓋印的，應無疑義。
  (六)如前項所述，前揭臨時股東會議事錄「主席」、「記錄」欄下蓋印之日期既是八
    十四年四月二十一日，何以該議事錄打字之日期竟是同年四月二十二日？據證人
    乙○○證稱：那是事務所小姐打錯了，他們來用印，也沒注意日期有打錯之語（
    見本院九十一年三月六日訊問筆錄），參酌理由首項之說明，此次變更登記申請
    案送件後，因所附臨時股東會、董事會議事錄之開會日期，與董監事任期起算日
    不符，曾經主管機關通知限期補正，證人乙○○遂將開會日期更正為八十四年四
    月二十三日，使其二者日期相符，而此乃證人乙○○基於其本身之專業所做之決
    定，並非被告甲○○事先所能預期。況且告訴人與被告甲○○達成出資合作之協
    議後，雙方確有就增資後之董監事人事進行商議，已如前述，而且一般未公開發
    行股票之股份有限公司因所募集之股東大多是名義上之股東，實際上並未出資，
    所以實際上開股東會之程序並未依公司法規定之程序實施，此應是眾所周知之事
    實，本件金冠環保公司增資後之股東實際上僅有告訴人及被告四人共五人，其餘
    股東均屬上述五人之親誼，此乃告訴人與被告所不爭之事實，故金冠環保公司增
    資後僅由實際出資股東商議董監事之人事並達成如上之協議，顯然與現今一般公
    司開會之常態相符。是以縱使本件申請變更登記時所附之股東會議事錄所載開會
    日期與實際開會日期不相符合，然該議事錄所載決議內容與增資後實際出資股東
    間所達成之協議相同，上述瑕疵實不足以生損害於增資後各股東甚或主管機關之
    任何權益，亦可認定。
  (七)金冠環保公司增資後實際上並未營業乙情，迭經被告四人陳述明確，並經證人乙○○、庚○○證述明確，並有金冠環保公司八十二年度至八十五年度之營業人銷
    售額與稅額申報書、八十三年至八十五年度之營利事業所得稅結算申報書、八十
    六年度營利事業所得稅損益及稅額計算表附卷為憑，茲不論該公司是何原因未有
    營業行為，因該公司於八十五、六年間已將八十四年間所購入營運上所必需之機
    器轉售另家公司即告訴人一再指稱之成良股份有限公司，此有統一發票查核清單
    在卷可查，實際上該公司已無營運之可能，是以被告四人分別以董監事之身分決
    議公司暫時停業一年，並向主管機關辦理登記，若單就前揭所述之事由，被告四
    人並無任何違背任務之行為，或生損害於股東之利益可言。
四、綜上所述，本件告訴人與被告四人於雙方達成增資合作之協議後，確有就增資後
    董監事之人事達成協議，且前述臨時股東會議事錄主席欄下「丁○○」之印文亦
    是告訴人丁○○所親自蓋印，告訴人實難對該議事錄之內容諉為不知，雖該議事
    錄記載之開會日期或與實際開會日期不符，但並不足以生損害於任何人；另該公
    司於增資後實際上均未有營業之行為，且因營運所需之機器亦因已轉售他公司而
    再無營運之可能，故時為該公司董監事之被告四人決議公司暫時停業一年，並向
    主管機關辦理登記，被告四人亦無任何違背任務之行為，或生損害於股東之利益
    可言。被告四人所為前開辯解，足可採信。告訴人片面且與事實不符之指述，並
    不足作為被告四人有罪之證據。此外，本院查無其他積極事證足以證明被告四人
    有何公訴人指述之犯行，既不能證明被告四人犯罪，依法自均應為被告四人無罪
    之判決。
五、至於告訴人丁○○於本院一再指述被告四人為使告訴人無法獲取經營處理廢輪胎
    生意所生之利潤，另行成立成良股份有限公司，再以成良股份有限公司名義向金
    冠環保公司購買廢輪胎處理機器及廠房設備後開始營運獲利，及價購上述機器及
    廠房設備之價金下落不明部分，因起訴部分業經本院判決無罪，告訴人此部分指
    述即與之無裁判上一罪之關係，且未經起訴，本院無權審理，僅此敘明。
據上論斷，應依刑事訴訟法第三百零一條第一項，判決如主文。
中      華      民      國      九十一      年    五    月    三十一    日
                                            臺灣高雄地方法院刑事庭
                                                法  官  黃三友
右正本證明與原本無異。
如不服本判決，應於判決送達後十日內，向本院提出上訴狀。
                                  書記官  葛羽洪
中      華      民      國      九十一      年    五    月    三十一    日
